臺灣高雄地方法院民事裁定　　　　　　100年度事聲字第154號
聲　請　人　大眾商業銀行股份有限公司
法定代理人　陳建平
聲　請　人　萬泰商業銀行股份有限公司
法定代理人　盧正昕
相　對　人　杜明來
上列相對人消費者債務清理事件，異議人不服本院民國100 年3
月25日99年度司執消債更字第99號司法事務官所為更生方案認可
之裁定處分而聲明異議，本院裁定如下：
    主  文
異議駁回。
    理  由
一、異議意旨略以：
  (一)、聲請人萬泰商業銀行股份有限公司（下稱萬泰銀行）係以
      ：本件相對人所陳可清償金額與總欠款金額不成比例，其
      清償成數僅佔整體債務比例21.89%，對各債權人顯失公允
      ，又鈞院認相對人每月收入僅新台幣（下同）18,500元，
      惟其當初申請現金卡時所填收入資料係顯示每月收入高達
      33,000餘元，而其現年僅42歲正值中壯之年，應無工作能
      力減損之虞，若能辛勤工作，收入絕有增加之空間，鈞院
      自不應將其目前之收入視為其收入之極限，原裁定僅片面
      維護相對人利益，並未平衡雙方權利義務，對債權人有失
      公允而損及聲請人權益，爰依法聲明異議等語。
  (二)、聲請人大眾商業銀行股份有限公司（下稱大眾銀行）則以
      ：相對人自民國90年8 月間以來，於各債權銀行之月平均
      消費總額已逾越其可得支配之所得，而其負債高達526 萬
      餘元，顯已非一般消費而有違社會常理，應有消費者債務
      清理條例第134 條第4 款「浪費、賭博或其他投機行為，
      致財產顯然減少或負擔過重之債務」之情形，現復請求銀
      行減免債權比例，實不符公平原則；又相對人年僅42歲，
      且曾有高額之薪資收入，將來應有再獲高薪之可能，若債
      權人僅能收取二成債權金額，且期間長達8 年，實難令人
      信服，爰依法聲明異議，請求廢棄原裁定等語。
二、按消費者債務清理條例之制定，乃為使負債務之消費者得依
    本條例所定程序清理其債務，以調整其與債權人及其他利害
    關係人之權利義務關係，保障債權人之公平受償，謀求消費
    者經濟生活之更生，進而健全社會經濟之發展；又債權人會
    議可決之更生方案對不同意或未出席之債權人不公允者，法
    院應不認可更生方案，消費者債務清理條例第1 條、第63條
    第1 項第1 款分別定有明文。故消費者債務清理條例之制定
    既係為使負債務之消費者得依本條例所定程序清理其債務，
    保障債權人之公平受償，以謀求消費者經濟生活之更生，而
    除有消費者債務清理條例第63條第1 項或第64條第2 項所列
    所定之情形外，法院於認可更生方案時，尚非不得斟酌債務
    人之資力狀況，依照債務人所提更生方案之還款成數，債務
    人所提之更生方案是否有浪費之情事，及債務人實際生活上
    若有特殊困難時，應否加以考慮等情狀，而裁量認可更生方
    案。
三、經查：
  (一)、本件更生程序開始後，本院司法事務官已綜合斟酌相對人
      所提出之更生方案，認其以每月薪資所得18,500元，陳報
      每月支出生活必要費用為6,500 元，遠低於內政部公布之
      99年度高雄市低收入戶最低生活費11,309元，其每月薪資
      扣除每月必要費用，剩餘12,000元，已全數清償予各債權
      人，足徵相對人已自願每月勉力壓縮其生活費用而負擔此
      更生方案，堪認已盡其最大努力而為支應，且其還款金額
      1,152,000 元，佔債務總額之21.89%，已有相當程度保障
      債權人之利益，故認其條件核屬公允、適當、可行，經核
      均無不合，且上開更生方案經審酌後，亦無有上開條例第
      63條及第64條第2 項所規定不得為逕予認可之事由之情形
      ，故衡諸上情，該更生方案條件，應屬公平、允當。
  (二)、聲請人雖均主張相對人年僅42歲，應積極工作以增加收入
      云云，然更生方案內容公允與否，理應綜合審酌債務人制
      訂還款方案之際所得領取固定收入及各項必要支出情形，
      據以個案認定是否符合公平原則為斷，要與債務人之年齡
      、是否必須兼職或增加工時以期增加個人收入等情無涉，
      況且債務人是否得兼職或以其他方式增加收入，猶端視其
      現有工作性質、個人專業能力、家庭因素及經濟景氣良窳
      等諸多因素而定，而此等因素或為無法明確衡量、抑或另
      屬將來不可預測之事，俱無從採為判斷更生方案公允與否
      之客觀依據，聲請人此部分指摘，尚屬無據。
  (三)、至債務人積欠高額債務之原因，是否有浪費、賭博或投機
      行為等，不應免責乙節，乃本院裁定債務人是否免責時所
      應斟酌事項，非本件更生方案應如何，是否予以認可所應
      審究。從而，聲請人大眾銀行以上開理由主張系爭更生方
      案非屬公允云云，亦無理由。
四、綜上所述，本院司法事務官斟酌相對人所提更生方案，每月
    1 期，共96期、每期清償12,000元，清償債務比例達21.89%
    ，而認其條件核屬公允、適當、可行。此外，又查無同條例
    第63條或第64條第2 項所定不應認可之消極事由存在，乃逕
    依同條例第64條第1 項裁定予以認可相對人所提更生方案，
    經核並無不合。從而，異議人聲明異議，非有理由，應予駁
    回。
五、依消費者債務清理條例第15條、民事訴訟法第240 條之4 第
    3 項後段、第78條，裁定如主文。
中    華    民    國   100    年    7     月    5     日
                    民事第二庭法  官  謝  雨  真
上為正本係照原本作成
如不服本裁定，應於裁定送達後10日內，以書狀向本院提出抗告
，並繳納抗告費新臺幣1千元
中    華    民    國   100    年    7     月    5     日
                              書記官  解  景  惠